臺灣高雄地方法院刑事判決
110年度審交易字第1009號
公  訴  人  臺灣高雄地方檢察署檢察官
被      告  吳正雄


上列被告因過失傷害案件，經檢察官提起公訴（110年度調偵字
第468號），本院判決如下：
    主  文
吳正雄犯過失傷害罪，處拘役貳拾日，如易科罰金，以新臺幣壹
仟元折算壹日。
    事  實
一、吳正雄於民國109年7月13日13時30分許，騎乘車牌號碼000-00
    00號大型重型機車（下稱甲車），沿高雄市苓雅區建國一路由
    東往西方向行駛，駛至建國一路50巷與建國一路口時，本注
    意行經無號誌之交岔路口，應減速慢行，作隨時停車之準備
    ，而依當時天候晴，日間自然光線，柏油路面乾燥、無缺陷
    ，視距良好無障礙物，又無不能注意之情事，竟疏未注意，未
    減速慢行而貿然進入上開路口，適有陳俊鴻（所涉過失傷害
    罪嫌部分，另為不起訴處分）騎乘車牌號碼000-000號普通重
    型機車（下稱乙車），同疏未注意行駛至無號誌交岔路口，未
    設標誌、標線或號誌劃分幹、支線道時，少線道車應暫停讓
    多線道車先行而沿建國一路50巷由北往南方向行駛，貿然右
    轉進入建國一路，兩車因而發生碰撞，致陳俊鴻當場人車倒地
    ，致陳俊鴻受有左肩、左手肘、左手腕擦挫傷、背部擦挫傷
    、左小腿鈍挫傷等傷害。
二、案經陳俊鴻訴由高雄市政府警察局苓雅分局報告臺灣地方檢
    察署檢察官偵查起訴。
    理  由
壹、程序事項：
一、按被告以外之人於審判外之言詞或書面陳述，除法律有規定
    者外，不得作為證據；又被告以外之人於審判外之陳述，雖
    不符合同法第159條之1至第159條之4之規定，但經當事人同
    意作為證據，法院審酌該言詞陳述或書面陳述作成時之情況
    ，認為適當者，亦得為證據；又當事人、代理人或辯護人於
    法院調查證據時，知有第159條第1項不得為證據之情形，而
    未於言詞辯論終結前聲明異議者，視為有前項之同意，刑事
    訴訟法第159條第1項及第159條之5分別定有明文。查本判決
    下列所引用之供述證據，經檢察官、被告吳正雄於本院111
    年1月25日準備程序及111年5月18日審判程序均同意具有證
    據能力（見本院卷第45、77頁），本院審酌該等言詞陳述及
    書面陳述作成時之情況，並無不宜作為證據之情事，依刑事
    訴訟法第159條之5之規定，自得作為證據，合先敘明。
二、至本判決所引非供述證據，均與本案有關，亦無證據證明係
    實施刑事訴訟程序之公務員非法取得，依刑事訴訟法第158
    條之4之反面解釋，當有證據能力。
貳、實體事項：
一、訊據被告固坦承有於上開時、地與告訴人陳俊鴻（下稱告訴
    人）發生車禍，告訴人因此受有上開傷害，惟否認有何過失
    傷害犯行，辯稱：當時我已經騎過巷口，是告訴人右轉彎後
    自後方撞到我的重機中柱，導致發生本案車禍等語。經查：
  ㈠被告有於上開時、地騎乘甲車，沿高雄市苓雅區建國一路由
    東往西方向行駛，當時天候晴，日間有自然光線，柏油路面
    乾燥無缺陷，亦無障礙物，視距良好，嗣與騎乘乙車沿高雄
    市建國一路50巷由北往南方行駛，並右轉建國一路之告訴人
    發生碰撞，告訴人因此受有左肩、左手肘、左手腕擦挫傷、
    背部擦挫傷、左小腿鈍挫傷乙節，為被告所不爭執（見本院
    卷第41頁），核與證人即告訴人於警詢及偵查中證述之情節
    大致相符（見警卷第9頁至第13頁；偵卷第27頁至第28頁）
    ，並有國軍高雄總醫院附設民眾診療服務處診斷證明書、道
    路交通事故調查報告表㈠㈡-1、道路交通事故現場圖、高雄市
    政府警察局交通警察大隊道路交通事故談話紀錄表、事故現
    場及車損照片、高雄市車輛行車事故鑑定覆議會覆議意見書
    等在卷可憑（見警卷第17至18頁、第23頁至244頁、第27頁
    至第45頁、第49頁至第53頁），此部分事實首開認定。
　㈡按行車速度，依速限標誌或標線之規定，無速限標誌或標線
    者，應依下列規定：二、行經無號誌之交岔路口，應減速慢
    行，作隨時停車之準備，道路交通安全規則第93條第1項第2
    款定有明文，查被告為已考領駕駛執照之人，對前揭規定自
    難諉稱不知，而依卷附前揭道路交通事故調查報告表㈠所載
    ，車禍事故當時天候晴、日間有自然光線、柏油路面乾燥無
    缺陷、視距良好且無障礙物，並無不能注意之情事，然被告
    於案發當時之談話紀錄表中陳稱：我當時車速約時速20公里
    ，我由建國一路東向西慢車道直行，對方車輛由建國一路50
    巷北往南右轉建國一路時撞擊我右車身；復於警詢中供稱：
    我由建國一路東往西方向行駛，打算右轉建國一路62巷，因
    此騎乘在慢車道，在我「接近建國一路50巷口時」，機車右
    側中間位置突然被撞倒在地等語（見警卷第4頁、第31頁）
    ，於本院審理時陳稱：我在經過建國一路50巷路口前已經有
    減速慢行了，如果我的車速很快，雙方的滑行距離一定會更
    遠等語（見本院卷第86頁），核與證人即案發時到場處理之
    員警周冠學於本院審理時證稱：被告甲車倒地位置距離路口
    有12.4公尺，地板刮地痕開始磨損點距離路口路緣的距離有
    7.2公尺，代表雙方在這7.2公尺內就發生碰撞等語相符，並
    有卷附道路交通事故現場圖及現場照片所示車輛行向可證，
    益徵被告與告訴人於建國一路50巷口路緣往西7.2公尺範圍
    內，雙方已有發生碰撞之事實。　　
　㈢另參以被告騎乘之甲車乃車頭朝向建國一路西方向，右側倒
    地，告訴人騎乘之乙車同為車頭朝向建國一路西方向，為左
    側倒地，此有現場照片在卷可佐（見警卷第49頁）。以前開
    現場跡證與被告於談話紀錄表、警詢時均供稱：其沿著建國
    一路由東往西經過建國一路50巷路口時，突然遭告訴人騎乘
    車輛撞倒等語（見偵卷第55頁）相互勾稽，被告騎乘之甲車
    於經過路口時，適逢告訴人騎乘之乙車自建國一路50巷右轉
    行駛，因而2車發生碰撞等情，洵堪認定。自本案車禍事故
    發生地點衡情觀之，該路口僅4.4公尺，而以被告自稱每小
    時20公里之行車速度，其1秒鐘可行駛約5.5公尺，足徵被告
    駕駛車輛行駛接近上開交岔路口時，雖無超速行駛，但仍未
    減速至得以隨時停車之準備，猶繼續往前行駛，而告訴人騎
    乘機車亦未於路口停等而禮讓多線道車輛行駛，雙方始因此
    均在行駛中而閃避不及，發生碰撞，進而滑行倒地。另從前
    開計算被告騎乘甲車通過該路口僅不到1秒之時間，倘被告
    騎乘甲車行駛至上述交岔路口時，有慢速到隨時停車之狀態
    ，自得以見到告訴人騎乘之乙車將從建國一路50巷口出來，
    並得以避免發生本案車禍事故。是被告辯稱其駕駛車輛行經
    上開交岔路口時有減速、確認無來車才通過等情，不足採信
    。然正係因被告並未將車輛暫停而繼續前行，方於超過該路
    口處，與未禮讓多線道先行而右轉之乙車發生碰撞事故，難
    認被告所辯其早已騎乘甲車通過巷口之情況屬實，被告所辯
    並不可採。
　㈣按汽車行駛至交岔路口，其行進、轉彎，應依下列規定：行
    至無號誌或號誌故障而無交通指揮人員指揮之交岔路口，支
    線道車應暫停讓幹線道車先行。未設標誌、標線或號誌劃分
    幹、支線道者，少線道車應暫停讓多線道車先行；車道數相
    同時，轉彎車應暫停讓直行車先行；同為直行車或轉彎車者
    ，左方車應暫停讓右方車先行，道路交通安全規則第102條
    第1項第2款定有明。查雙方發生碰撞情節既經本院認定如前
    ，而告訴人騎乘乙車行經上述地點時，顯有疏未注意暫停讓
    多線道車輛先行等情，此有道路交通事故現場圖、現場照片
    附卷可憑（見警卷第27、49頁），足認告訴人之駕駛行為亦
    有過失。
　㈤另高雄市車輛行車事故鑑定覆議會亦認：被告行經無號誌岔
    路口未減速慢行，為肇事次因；告訴人行經無號誌岔路口少
    線道車未暫停讓多線道車先行，為肇事主因等情，有高雄市
    車輛行車事故鑑定覆議會000-00-000號檢附覆議意見書附卷
    可參（見警卷第23至24頁），與本院上開見解相同，益徵被
    告、告訴人之駕駛行為，於本案車禍事故發生均有過失。
　㈥末按汽車駕駛人對於防止危險發生之相關交通法令之規定，
    業已遵守，並盡相當之注意義務，以防止危險發生，始可信
    賴他人亦能遵守交通規則並盡同等注意義務。若因此而發生
    交通事故，方得以信賴原則為由免除過失責任。本件被告騎
    乘甲車行經上開無號誌交岔路口，因疏未減速慢行，作隨時
    停車之準備，以致肇事，其違反道路交通安全規則第93條第
    1項第2款，已如前述，對於防止危險發生之相關交通法令並
    未遵守，亦未盡相當之注意義務以防止危險發生，故縱告訴
    人騎乘機車未禮讓多道車之被告先行，為肇事主因，惟被告
    仍難辭其肇事次因之過失責任。是以告訴人雖為肇事主因，
    就本案車禍之發生應負程度較大之責任，對本案事故之發生
    與有過失，仍不得解免被告過失之責。再被告之過失駕駛行
    為致告訴人受有上揭傷勢，有前開告訴人之診斷證明書在卷
    可憑，足認被告之過失行為與告訴人前揭傷害間有相當因果
    關係。
二、從而，本件事證明確，被告犯行洵堪認定，應依法論科。
參、論罪科刑：
一、核被告所為，係犯刑法第284條前段之過失傷害罪。
二、被告於肇事後，留置於現場等待警員前來處理，在有偵查犯
    罪權限之公務員或機關知悉何人為肇事前，當場向據報前往
    現場處理之警員坦承其係肇事者，有高雄市政府警察局道路
    交通事故肇事人自首情形紀錄表存卷可按（見警卷第57頁）
    ，考量被告未逃避接受本案裁判，核與刑法第62條前段所定
    自首要件相符，爰依法減輕其刑。
三、爰審酌被告駕車上路，本應謹慎注意遵守交通規則，以維護
    其他用路人之安全，本案案發為建國一路東西路段，車流眾
    多，行經巷口時竟疏未注意，致與告訴人發生碰撞，造成告
    訴人受有前揭傷害結果，所為實屬不該；再參以被告至今未
    能與告訴人方面達成和解或賠償損害，犯後態度難認良好；
    另考量被告並非本案唯一肇事因素，告訴人就本案車禍同為
    肇事因素而與有過失；並審酌被告前科紀錄，素行尚可 ，
    本件犯罪情節、告訴人所受傷勢之所生危害，及其自述之教
    育程度及家庭經濟狀況（因涉及被告個人隱私，不予揭露，
    見本院卷第85頁）等一切情狀，量處如主文所示之刑，並諭
    知易科罰金折算標準。
據上論斷，應依刑事訴訟法第299條第1項前段，判決如主文。
本案經檢察官王清海提起公訴，由檢察官呂乾坤到庭執行職務。
中　　華　　民　　國　　111 　年　　6 　　月　　10　　日
                  刑事第五庭    法　官  施君蓉
以上正本證明與原本無異。
如不服本判決應於收受送達後20日內向本院提出上訴書狀，並應
敘述具體理由；如未敘述上訴理由者，應於上訴期間屆滿後20日
內向本院補提理由書（均須按他造當事人之人數附繕本）「切勿
逕送上級法院」。
因疫情而遲誤不變期間，得向法院聲請回復原狀。
中　　華　　民　　國　　111 　年　　6 　　月　　10　　日
                                書記官  陳建志
附錄本判決論罪法條：
中華民國刑法第284條
因過失傷害人者，處1 年以下有期徒刑、拘役或10萬元以下罰金
；致重傷者，處3 年以下有期徒刑、拘役或30萬元以下罰金。